【裁判字號】    90,訴,499
【裁判日期】    901019
【裁判案由】    毒品危害防制條例
【裁判全文】
臺灣高雄地方法院刑事判決                            九十年度訴字第四九九號
    公  訴  人  臺灣高雄地方法院檢察署檢察官
    被      告  丙○○
    指定辯護人  甲○
右列被告因毒品危害防制條例案件，經檢察官提起公訴（九十年度偵字第三八七○號
），甲○判決如左：
    主  文
丙○○無罪。
    理  由
一、公訴意旨略以：被告丙○○意圖販賣毒品海洛因及安非他命，於民國九十年二月
    十三日下午三時五十分許，駕駛ＶＹ─○三八九號小客車攜帶海洛因八包（毛重
    八‧九公克）、安非他命一包（毛重二‧二公克）、塑膠管鏟子二支、空夾鏈袋
    三十個、新台幣（下同）四十萬元外出，尋找欲購買毒品之人，行經高雄縣鳳山
    市○○○路五八二巷六號前被警攔檢查獲，扣得上開海洛因等物，因認被告涉犯
    毒品危害防制條例第五條第一項、第二項之意圖販賣而持有第一級毒品、第二級
    毒品罪嫌（起訴書誤載為第八條第一項、第二項之罪嫌）。
二、按犯罪事實應依證據認定之，無證據不得推定其犯罪事實；不能證明被告犯罪者
    ，應諭知無罪之判決，刑事訴訟法第一百五十四條、第三百零一條第一項分別定
    有明文。又事實之認定，應憑證據，如未能發現相當證據，或證據不足以證明，
    自不能以推測或擬制之方法，為裁判基礎（最高法院四十年台上字第八六號判例
    參照）；且認定犯罪事實所憑之證據，雖不以直接證據為限，間接證據亦包括在
    內，然無論直接證據或間接證據，其為訴訟上之證明，須於通常一般之人均不致
    有所懷疑，而得確信其為真實之程度者，始得據為有罪之認定，倘其證明尚未達
    此一程度，而有合理之懷疑存在而無從使事實審法院得有罪之確信時，即應由法
    院為諭知被告無罪之判決（最高法院七十六年台上字第四九八六號判例參照）。
三、本件公訴人認被告丙○○涉有上開意圖販賣而持有第一、二級毒品之犯嫌，無非
    係以被告坦承持有上開海洛因及安非他命，且被告持有大量之海洛因及安非他命
    ，又隨身攜帶分裝毒品之夾鏈袋三十個，被告復未提出綽號「老二」之真實姓名
    、住址供調查，暨有海洛因八包（毛重八‧九公克）、安非他命一包（毛重二‧
    二公克）、塑膠管鏟子二支、空夾鏈袋三十個、四十萬元等物扣案為其論罪之依
    據。然訊據被告丙○○堅決否認有何意圖販賣而持有毒品之犯行，辯稱：海洛因
    及安非他命係伊自己要吸食的，不是要販賣的，是向綽號老二的人買的，塑膠鏟
    子及夾鏈袋是用來裝毒品使用的，四十萬元是伊父親乙○○給伊買車用的，第一
    次於八十九年十一月八日拿二十萬元，第二次係在過年前拿二十五萬元給伊等語
    。經查，(一)被告丙○○雖於偵查中供稱：查扣之海洛因及安非他命是綽號「老二
    」之人寄放的等語（見偵查卷第六頁背面），惟其警訊及甲○調查時始終供稱查
    扣之毒品係向綽號「老二」之人購買的，是被告前後之供述不一，其前於偵查中
    所為之供述是否屬實，即有疑義。(二)又被告於九十年二月十三日下午三時五十分
    許，為警於高雄縣鳳山市○○○路五八二巷六號前查獲，並當場在被告所駕駛車
    牌號碼ＶＹ─○三八九號自用小客車內扣得第一級毒品海洛因八包（驗後淨重合
    計六‧九一公克，純質淨重三‧八○公克）、第二級毒品安非他命一包（驗後毛
    重二‧二五公克）、塑膠鏟子二支、空夾鏈袋三十個及四十萬元等情，業據被告
    坦承確有施用第一、二級毒品海洛因、安非他命之犯行，且其為警查獲時所採取
    之尿液，經送高雄縣政府衛生局檢驗結果，亦呈嗎啡及甲基安非他命陽性反應，
    此有該局九十年二月十五日九○煙檢字第三五七號煙毒尿液檢驗成績書及高雄縣
    警察局鳳山分局查獲毒品嫌犯尿液流程管制清冊各一紙在卷可參，足認被告確有
    施用第一、二級毒品海洛因及安非他命之行為，是被告辯稱該扣案之毒品是其所
    施用等語，亦非全無可能。(三)再者，被告於上開時地經警查獲時雖扣得海洛因八
    包（驗後淨重合計六‧九一公克，純質淨重三‧八○公克）及安非他命一包（驗
    後毛重二‧二五公克），有法務部調查局編號000000000號鑑定通知書
    及高雄醫學大學附設中和紀念醫院九十年三月三十一日編號九○○三─三○四號
    檢驗報告各一紙附卷可稽，然扣得毒品之數量均非鉅大，而被告於警訊時亦自承
    每日吸食一、二次等語（見九十年二月十四日警訊筆錄），且被告亦確有施用第
    一、二級毒品海洛因及安非他命之情形，已如前述，則扣案之海洛因及安非他命
    非不可能係被告供己施用後剩餘而持有待他日得再度施用之毒品，是以亦難以查
    獲當時扣得有毒品海洛因及安非他命而遽認被告確有意圖販賣海洛因及安非他命
    之行為之事實。(四)另證人即查獲本件之警員宋兆平於甲○審理時到庭證稱：當時
    是去高雄縣鳳山市○○○路五八二巷附近搜索，搜索完畢後出來，看見被告坐在
    車上神情怪異，於是上前盤查，請被告將身分證拿出來，被告所拿的身分證是影
    印的，所以請被告下車，被告堅持不開車門，伊就伸手把中央門控鎖拉開，然後
    在被告駕駛座下面發現一個手提包，裏面有毒品、鏟子、夾鏈袋及現金等物，當
    時並沒有發現交易毒品的情形，也沒有查獲聯絡簿所以沒有繼續追查等語（見甲
    ○九十年九月四日審判筆錄），顯見被告雖為警在車內查獲上開毒品、鏟子、夾
    鏈袋及現金等物，然並未查扣分裝毒品所必需用之磅秤及供交易聯絡所用之聯絡
    簿、電話等重要證據，且又非於交易毒品時當場查獲被告，則被告所欲販賣毒品
    之對象究係何人，在無任何相關年籍資料以供甲○調查之情況下，被告是否確有
    意圖販賣而持有毒品之行為，亦非無疑。又查扣之現金四十萬元確係被告之父親
    乙○○給予被告作為購買車子所用乙節，業據證人即被告之母親潘連為於甲○審
    理時到庭證述：被告先向其父親說要買車，十一月初八被告之父親從存簿提出二
    十萬元現金給被告，第二次過年前再拿現金二十五萬元給被告，當時伊都在場，
    錢是自己存的等語屬實（見甲○九十年八月十四日審判筆錄），且經甲○向潮州
    郵局調閱乙○○在該局之帳戶存、提款情形，於八十九年十一月八日確有一筆二
    十萬元之提款金額，有該局九十年八月二十九日九○五○○一─四二號函檢送之
    交易明細表一份在卷可參，堪認查扣之現金四十萬元應係被告之父親給予被告作
    為購車之車款無訛，且公訴人於起訴書之證據並所犯法條欄內，亦未將該筆現金
    列為被告販賣毒品所得之證據。(五)又被告持有之空夾鏈袋雖有三十個，然夾鏈袋
    乃十分容易取得之物品，其價格亦甚為低廉，消費者通常一次買入之數量少有僅
    一、二個者，而有施用毒品習慣之人，將毒品分裝於夾鏈袋內，以便外出時攜帶
    者亦所在多有，故無從由被告持有多數之分裝袋即推論其有意圖販賣毒品之行為
    ，且扣案之海洛因、安非他命、塑膠鏟子及夾鏈袋等物，通常亦為施用毒品所需
    使用之物，非即係意圖販賣毒品所必須之物，與本件待證事實尚無直接之關連性
    ，自亦無從藉由上開扣案之物品證明被告確有意圖販賣第一級毒品及第二級毒品
    之犯行。(六)綜上所述，既無任何證人出面指述向被告購買海洛因或安非他命，警
    方又非於交易毒品時當場查獲被告，且參以被告亦有施用海洛因、安非他命之犯
    行等情，尚難僅憑扣案之毒品、塑膠鏟子、夾鏈袋及現金等物，遽予認定被告確
    有意圖販賣而持有毒品海洛因安非他命之犯行。此外，甲○復查無其他積極證據
    足資審認被告有何公訴人所指意圖販賣而持有海洛因及安非他命之犯行，犯罪既
    不能證明，揆諸前揭法條及判例意旨，依法自應為被告無罪之諭知。
據上論斷，應依刑事訴訟法第三百零一條第一項，判決如主文。
中      華      民      國    九十      年      十      月     十九     日
                                    臺灣高雄地方法院刑事第一庭
                                        法  官    陳玉聰
右正本證明與原本無異。
如不服本判決，應於判決送達後十日內，向甲○提出上訴狀。
                                        書記官    鄭淑臻
中    華    民    國      九十    年      十      月         十九       日


司法院資訊處製作；財團法人民間司法改革基金會備份。
